【裁判字號】    97,易,354
【裁判日期】    971124
【裁判案由】    詐欺
【裁判全文】
臺灣士林地方法院刑事判決               97年度易字第354號
公  訴  人  臺灣士林地方法院檢察署檢察官
被      告  甲○○
                    （另案於臺灣臺北監獄執行中）
上列被告因詐欺案件，經檢察官提起公訴（97年度偵緝字第164
號），及移送併案審理（臺灣板橋地方法院檢察署97年度偵字第
5818號、97年度偵緝字第635 號、第636 號、97年度偵字第1137
8 號、97年度偵字第13982 號、97年度偵字第12406 號、臺灣士
林地方法院檢察署97年度偵字第2295號、臺灣桃園地方法院檢察
署97年度偵字第2238號、第6393號、臺灣臺北地方法院檢察署97
年度偵緝字第742 號、97年度偵緝字第996 號、臺灣臺南地方法
院檢察署97年度偵字第4429號），被告於準備程序為認罪之陳述
，經本院合議庭裁定本件由受命法官獨任進行簡式審判程序，並
判決如下：
    主  文
甲○○幫助意圖為自己不法之所有，以詐術使人將本人之物交付
，累犯，處有期徒刑伍月，如易科罰金，以新臺幣壹仟元折算壹
日。
    事  實
一、甲○○前因竊盜案件，經臺灣板橋地方法院以93年度簡字第
    5047號判決處有期徒刑5 月確定，於民國95年1 月19日縮刑
    期滿執行完畢。詎其仍不知悛悔，明知將金融機構之存摺、
    金融卡及密碼等資料交付予他人，可預見取得其存款帳戶之
    人將用於不法用途，竟仍基於縱他人以其金融帳戶實施詐欺
    ，亦不違其本意之幫助詐欺犯意，於96年9 月1 日某時，以
    每本存摺新臺幣（下同）2,000 元之代價，在臺北市峨眉停
    車場附近，將其所開立如附表一所示之2 個存款帳戶（含存
    摺、金融卡、密碼），出售予姓名年籍不詳綽號「小王」之
    成年男子，再轉交所屬詐騙集團成員使用。嗣該詐欺集團成
    員於附表二所列時間，以附表二所示之詐騙方式，向附表二
    所列之被害人詐得如附表二所列款項，該詐騙集團並立即將
    款項提領一空，嗣被害人戊○、壬○○、卯○○、廖信詮、
    癸○○、己○○、丙○○、庚○○、丁○○、寅○○、丑○○、子○○、乙○○、辛○○等人察覺有異而報警處理，始
    循線查悉上情。
二、案經臺北市政府警察局南港分局報告臺灣士林地方法院檢察
    署檢察官偵查起訴及移送併案審理。
    理  由
一、本件被告所犯非死刑、無期徒刑或最輕本刑有期徒刑3 年以
    上之罪，亦非高等法院管轄第一審案件，且於準備程式進行
    中，被告先就被訴事實為有罪之陳述，經告知被告簡式審判
    程式之旨，並聽取檢察官、被告之意見後，本院合議庭裁定
    本件由受命法官獨任進行簡式審判程序，是本件之證據調查
    ，依刑事訴訟法第273 條之2 規定，不受同法第159 條第1
    項、第161 條之2 、第161 條之3 、第163 條之1 及第164
    條至第170 條規定之限制，合先敘明。
二、上開犯罪事實，業據被告甲○○於偵查及本院審理時坦承不
    諱，且經被害人戊○、壬○○、卯○○、廖信詮、癸○○、
    己○○、丙○○、庚○○、丁○○、寅○○、丑○○、子○○、乙○○、辛○○等人於警詢時證述明確（見臺灣士林地
    方法院檢察署97年度偵字第203 號卷第5 頁至第6 頁、臺灣
    新竹地方法院檢察署96年度偵字第7284號卷第6 頁至第7 頁
    、臺灣士林地方法院檢察署97年度偵字第22 95 號卷第4 頁
    至第5 頁、臺灣板橋地方法院檢察署97年度偵字第2104號卷
    第5 頁至第6 頁、臺灣板橋地方法院檢察署97年度偵字第36
    92號卷第3 頁至第4 頁、臺灣桃園地方法院檢察署97年度偵
    字第2238號卷第17頁、臺灣桃園地方法院檢察署97年度偵字
    第6393號卷第12頁至第13頁、臺灣臺北地方法院檢察署96年
    度偵字第24819 號卷第6 頁至第7 頁、臺中市警察局第四分
    局刑事偵查卷宗第1 頁至第2 頁、臺灣板橋地方法院檢察署
    97年度偵字第13982 號卷第4 頁至第7 頁、臺灣新竹地方法
    院檢察署97年度偵字第1345號卷第4 頁至第6 頁、臺灣臺北
    地方法院檢察署96年度偵字第24760 號卷第6 頁至第7 頁、
    臺南市警察局第五分局刑事偵查卷宗第1 頁至第2 頁），並
    有被害人戊○匯款之自動櫃員機交易明細表、臺灣郵政股份
    有限公司三重郵局96年11月12日營字第0965002296號函暨檢
    附之被告五股中興路郵局開戶基本資料及往來明細、被害人
    戊○遭詐騙之拍賣廣告、被害人壬○○轉帳之自動櫃員機交
    易明細表、被害人卯○○轉帳之自動櫃員機交易明細表、臺
    灣銀行五股分行96年10月3 日五股營字第09600040191 號函
    暨檢附之被告五股分行開戶基本資料及往來明細、被害人廖
    信詮轉帳之自動櫃員機交易明細表、遭詐騙電子郵件及拍賣
    廣告、被害人癸○○轉帳之自動櫃員機交易明細表、被害人
    己○○遭詐騙拍賣廣告及匯款明細、被害人丙○○轉帳之自
    動櫃員機交易明細表及遭詐騙之拍賣廣告、被害人庚○○之
    付款明細、被害人丁○○遭詐騙拍賣廣告及轉帳之自動櫃員
    機交易明細表、被害人寅○○轉帳之自動櫃員機交易明細表
    及遭詐騙之拍賣廣告、被害人丑○○之轉帳記錄及遭詐騙之
    拍賣廣告、被害人子○○遭詐騙之拍賣廣告及匯款紀錄、被
    害人乙○○匯款紀錄及遭詐騙之拍賣廣告、被害人辛○○轉
    帳之自動櫃員機交易明細表及遭詐騙之拍賣廣告等附卷可憑
    （見臺灣士林地方法院檢察署97年度偵字第203 號卷第11頁
    、第13頁至第16頁、第17頁至第20頁、臺灣新竹地方法院檢
    察署96年度偵字第7284號卷第8 頁、臺灣士林地方法院檢察
    署97年度偵字第2295號卷第6 頁、第19頁至第23頁、臺灣板
    橋地方法院檢察署97年度偵字第2104號卷第7 頁至第16頁、
    臺灣板橋地方法院檢察署97年度偵字第3692號卷第7 頁、臺
    灣桃園地方法院檢察署97年度偵字第2238號卷第21頁至第25
    頁、臺灣桃園地方法院檢察署97年度偵字第6393號卷第15頁
    至第17頁、臺灣臺北地方法院檢察署96年度偵字第24819 號
    卷第8 頁、臺中市警察局第四分局刑事偵查卷宗第7 頁至第
    10頁、臺灣板橋地方法院檢察署97年度偵字第13982 號卷第
    24頁至第31頁、第35頁至第44頁、臺灣新竹地方法院檢察署
    97年度偵字第1345號卷第7 頁至第10頁、臺灣臺北地方法院
    檢察署96年度偵字第24760 號卷第24頁至第27頁、臺南市警
    察局第五分局刑事偵查卷宗第12頁至第16頁），足認被告自
    白與事實相符，堪以採信。按金融機構接受客戶申請一般存
    款帳戶之現況，絕大多數不須任何條件，亦無須任何費用，
    即任何人均可辦理金融帳戶存摺使用，如無特殊理由，實無
    借用他人存摺使用之必要。而金融存摺事關存款人個人財產
    權益之保障，倘有不明之金錢來源，甚而攸關個人法律上之
    責任，其專有性甚高，除非本人、與本人具有信賴關係或其
    他特殊原因，難認有何流通使用之可能，一般人均有妥為保
    管防阻他人任意使用之認識。縱使特殊情況偶有交付他人使
    用之需，亦必然深入瞭解用途及合理性後，再行提供以使用
    ，方符常情。且該等專有物品如落入不明人士手中，而未加
    以闡明正常用途，極易被利用為與財產有關之犯罪工具，此
    為吾人依一般生活認知所易於體察之常識。又非有正當理由
    ，竟提供金錢代價徵求他人之帳戶，則客觀上可預見其目的
    ，係供為某筆資金之存入，後再行領出之用，且該筆資金之
    存入及提領過程係有意隱瞞其流程或避免行為人身分曝光之
    用意，一般人本於一般認知能力均甚易於瞭解。而一般詐欺
    集團即常以向不特定人收購金融帳戶存摺之方法而從事如同
    本案之詐欺犯罪模式，報章、雜誌、電視亦常有報導。本件
    被告於案發時為成年男子，亦有工作經驗，顯非無知識及社
    會經驗之人，就出售帳戶與不認識之人使用，將為他人作為
    詐欺犯罪之工具，而有幫助他人犯罪之可能，自難諉為不知
    ，亦非全然無可預見。是被告可預見金融帳戶存摺提供他人
    使用，將幫助他人實施詐欺犯罪，但因貪圖出售帳戶可得之
    4,000 元利益，仍將上開帳戶賣予詐騙集團使用，被告顯有
    縱他人以其金融帳戶實施詐欺犯罪亦不違背其本意之幫助故
    意，應無疑義。綜上所述，本案事證明確，被告犯行，洵堪
    認定，應依法論科。
三、按刑法上之幫助犯，係對於犯罪與正犯有共同之認識，而以
    幫助之意思，對於正犯資以助力，而未參與實施犯罪之行為
    者而言，最高法院75年度臺上字第1509號、88年度臺上字第
    1270號判決意旨參照。被告基於幫助詐欺之不確定故意，提
    供帳戶對於詐欺正犯資以助力，核其所為，係犯刑法第30條
    第1 項、第339 條第1項 之幫助詐欺取財罪。被告係以一提
    供帳戶之幫助行為，分別幫助詐欺集團成員詐得被害人戊○
    、壬○○、卯○○、廖信詮、癸○○、己○○、丙○○、庚○○、丁○○、寅○○、丑○○、子○○、乙○○、辛○○
    等數被害人之財物，係一行為而觸犯數幫助詐欺取財罪名，
    為想像競合犯，應從一情節較重之幫助詐欺取財罪處斷。被
    告幫助他人犯罪，爰依刑法第30條第2 項之規定，按正犯之
    刑減輕之。又被告有犯罪事實欄所載之犯罪科刑執行紀錄，
    此有臺灣高等法院被告前案紀錄表附卷可按（見本院卷第5
    頁至第8 頁），其受有期徒刑之執行完畢後，5 年內故意再
    犯本件有期徒刑以上之罪，係屬累犯，應依刑法第47條第1
    項之規定加重其刑，並依法先加後減之。至於臺灣板橋地方
    法院檢察署、臺灣士林地方法院檢察署、臺灣桃園地方法院
    檢察署、臺灣臺北地方法院檢察署及臺灣臺南地方法院檢察
    署移送併案審理被告出售上開2 帳戶及詐騙相關被害人部分
    ，雖未據檢察官起訴，惟與起訴部分為同一案件，本院自得
    併予審理。爰審酌被告素行非佳，貪圖私利，將金融帳戶出
    售予不法詐欺集團使用，助長他人犯罪，非但增加被害人尋
    求救濟及治安機關查緝犯罪之困難，亦使不法詐欺犯得以順
    利掩飾其詐欺所得之財物，危害被害人財產安全及社會治安
    ，惟考量被告並非實際遂行詐欺犯行之人及其品行、生活狀
    況、智識程度、犯罪之動機、目的、手段，暨犯罪後坦承犯
    行之態度等一切情狀，量處如主文所示之刑，並諭知易科罰
    金之折算標準，以資懲儆。
據上論斷，應依刑事訴訟法第273 條之1 第1 項、第299 條第1
項前段，刑法第339 條第1 項、第30條第1 項前段、第2 項、第
47條第1 項、第41條第1 項、第55條，刑法施行法第1 條之1 ，
判決如主文。
本案經檢察官余秉甄到庭執行職務。
中    華    民    國    97    年    11    月    24    日
                  刑事第七庭法  官  高雅敏
以上正本證明與原本無異。
如不服本判決，應於收受送達後10日內向本院提出上訴書狀，其
未敘述上訴理由者，應於上訴期間屆滿後20日內向本院補提理由
書狀。
                            書記官  陳映羽
中    華    民    國    97    年    11    月    24    日
附錄本案論罪科刑法條
刑法第339條第1項
意圖為自己或第三人不法之所有，以詐術使人將本人或第三人之
物交付者，處5 年以下有期徒刑、拘役或科或併科1 千元以下罰
金。
附表一：
┌──┬──────────┬───────────┬──────┬─────┐
│編號│金 融 機 構         │帳      號            │開戶日期    │變更日期  │
├──┼──────────┼───────────┼──────┼─────┤
│ 1  │臺灣郵政五股中興路  │00000000000000號      │91年12月11日│96年8 月24│
│    │郵局                │                      │            │日曾掛失補│
│    │                    │                      │            │發存簿，並│
│    │                    │                      │            │於96年8 月│
│    │                    │                      │            │29日核發晶│
│    │                    │                      │            │片金融卡  │
├──┼──────────┼───────────┼──────┼─────┤
│ 2  │臺灣銀行五股分行    │000000000000號        │96年8月24日 │          │
│    │                    │                      │            │          │
└──┴──────────┴───────────┴──────┴─────┘
附表二：
┌──┬──────┬───┬─────────────┬───────────┐
│編號│ 詐騙時間   │被害人│       詐騙方式           │  匯款情形            │
├──┼──────┼───┼─────────────┼───────────┤
│ 1  │96年10月11日│戊  ○│詐騙集團於96年10月10日，在│戊○將新臺幣5,700 元匯│
│    │            │      │雅虎奇摩拍賣網站上刊登拍賣│款至被告在五股中興路郵│
│    │            │      │「SHARP T191全新手機」之商│局帳戶中。            │
│    │            │      │品，致戊○上網瀏覽後誤信為│                      │
│    │            │      │真並出價競標，嗣詐騙集團寄│                      │
│    │            │      │發電子郵件通知戊○得標並要│                      │
│    │            │      │求匯款，戊○乃於96年10月11│                      │
│    │            │      │日19時34分前往自動櫃員機匯│                      │
│    │            │      │款。                      │                      │
├──┼──────┼───┼─────────────┼───────────┤
│ 2  │96年10月11日│壬○○│詐騙集團於96年10月間某日，│壬○○將新臺幣3,000 元│
│    │            │      │在拍賣網站上刊登拍賣行動電│匯款至被告在五股中興路│
│    │            │      │話商品，致壬○○上網瀏覽後│郵局帳戶中。          │
│    │            │      │誤信為真並出價競標，並於96│                      │
│    │            │      │年10月11日18時10分前往自動│                      │
│    │            │      │櫃員機匯款。              │                      │
├──┼──────┼───┼─────────────┼───────────┤
│ 3  │96年9 月3日 │卯○○│詐騙集團於96年9 月間，在雅│卯○○將新臺幣3,000 元│
│    │            │      │虎奇摩拍賣網站上刊登拍賣「│匯款至被告在臺灣銀行五│
│    │            │      │SHARP T191全新手機」之商品│股分行帳戶中。        │
│    │            │      │，致卯○○上網瀏覽後誤信為│                      │
│    │            │      │真並出價競標，嗣詐騙集團寄│                      │
│    │            │      │發電子郵件通知卯○○得標並│                      │
│    │            │      │要求匯款，卯○○乃於96年9 │                      │
│    │            │      │月3 日14時40分前往自動櫃員│                      │
│    │            │      │機匯款。                  │                      │
├──┼──────┼───┼─────────────┼───────────┤
│ 4  │96年9 月3 日│廖信詮│詐騙集團在雅虎奇摩拍賣網站│廖信詮將新臺幣7,120 元│
│    │            │      │上刊登拍賣商品之廣告，致廖│匯款至被告在臺灣銀行五│
│    │            │      │信詮上網瀏覽後誤信為真，並│股分行帳戶中。        │
│    │            │      │於96年9 月3 日11時34分前往│                      │
│    │            │      │自動櫃員機匯款。          │                      │
├──┼──────┼───┼─────────────┼───────────┤
│ 5  │96年9 月3 日│癸○○│詐騙集團在雅虎奇摩拍賣網站│癸○○將新臺幣3,500 元│
│    │            │      │上刊登拍賣商品之廣告，致曾│匯款至被告在臺灣銀行五│
│    │            │      │智嘉上網瀏覽後誤信為真，並│股分行帳戶中          │
│    │            │      │於96年9 月3 日23時53分前往│                      │
│    │            │      │自動櫃員機匯款            │                      │
├──┼──────┼───┼─────────────┼───────────┤
│ 6  │96年10月11日│丙○○│詐騙集團於96年10月11日，假│丙○○將新臺幣8,120 元│
│    │            │      │意在雅虎奇摩拍賣網站刊登拍│匯款至被告在五股中興路│
│    │            │      │賣販賣相機之廣告，致丙○○│郵局帳戶中。          │
│    │            │      │上網瀏覽後誤信為真，出價競│                      │
│    │            │      │標後，於96年10月11日22時36│                      │
│    │            │      │分前往自動櫃員機匯匯款。  │                      │
├──┼──────┼───┼─────────────┼───────────┤
│ 7  │96年9 月3日 │己○○│詐騙集團於96年9 月3 日，假│己○○將新臺幣20,000元│
│    │            │      │意在雅虎奇摩拍賣網站刊登拍│匯款至被告在臺灣銀行五│
│    │            │      │賣販賣電腦之廣告，致己○○│股分行帳戶中。        │
│    │            │      │上網瀏覽後誤信為真，出價競│                      │
│    │            │      │標後，於96年9 月3 日20時16│                      │
│    │            │      │分許，以網路轉帳之方式匯款│                      │
│    │            │      │。                        │                      │
├──┼──────┼───┼─────────────┼───────────┤
│ 8  │96年9 月3日 │庚○○│詐騙集團於雅虎奇摩拍賣網站│庚○○將新臺幣4,500 元│
│    │            │      │上刊登不實交易訊息，佯稱有│匯款至被告在臺灣銀行五│
│    │            │      │行動電話手機（廠牌為易利信│股分行帳戶中。        │
│    │            │      │，型號為W810I） 可供讓售，│                      │
│    │            │      │致庚○○上網瀏覽後誤信為真│                      │
│    │            │      │，並撥打由邱岳明所聲請之行│                      │
│    │            │      │動電話門號0000000000號，與│                      │
│    │            │      │賣方聯絡確認後，於96年9 月│                      │
│    │            │      │3 日12時18分以網路刷卡方式│                      │
│    │            │      │匯款。                    │                      │
├──┼──────┼───┼─────────────┼───────────┤
│ 9  │96年9 月4日 │丁○○│詐騙集團於96年9 月4 日，在│丁○○將新臺幣5,000 元│
│    │            │      │雅虎奇摩拍賣網站刊登拍賣商│匯款至被告在臺灣銀行五│
│    │            │      │品之廣告，致何健忠上網瀏覽│股分行帳戶中。        │
│    │            │      │後誤信為真，出價競標後，於│                      │
│    │            │      │96年9 月4 日12時33分前往自│                      │
│    │            │      │動櫃員機匯款。            │                      │
├──┼──────┼───┼─────────────┼───────────┤
│ 10 │96年10月12日│寅○○│詐騙集團於96年10月間，在雅│寅○○將新臺幣4,200 元│
│    │            │      │虎奇摩拍賣網站上刊登拍賣「│匯款至被告在五股中興路│
│    │            │      │SONY ERICSSON W810I 」、「│郵局帳戶中。          │
│    │            │      │聯強NOKIA 6280全配公司貨附│                      │
│    │            │      │贈金士頓1G SD 記憶卡」之商│                      │
│    │            │      │品，致寅○○上網瀏覽後誤信│                      │
│    │            │      │為真，出價競標，並於96年10│                      │
│    │            │      │月12日16時25分前往自動櫃員│                      │
│    │            │      │機匯款。                  │                      │
├──┼──────┼───┼─────────────┼───────────┤
│ 11 │96年10月12日│丑○○│詐騙集團於96年10月間，在雅│丑○○將新臺幣4,000 元│
│    │            │      │虎奇摩拍賣網站上刊登拍賣「│匯款至被告在五股中興路│
│    │            │      │SONY ERICSSON W810I 」、「│郵局帳戶中。          │
│    │            │      │聯強NOKIA 6280全配公司貨附│                      │
│    │            │      │贈金士頓1G SD 記憶卡」之商│                      │
│    │            │      │品，致丑○○上網瀏覽後誤信│                      │
│    │            │      │為真，出價競標，並於96年10│                      │
│    │            │      │月12日某時，以網路轉帳之方│                      │
│    │            │      │式匯款。                  │                      │
├──┼──────┼───┼─────────────┼───────────┤
│ 12 │96年9 月3日 │乙○○│詐騙集團於96年9 月3 日，在│乙○○將新臺幣4,200 元│
│    │            │      │雅虎奇摩拍賣網站刊登拍賣手│匯款至被告在臺灣銀行五│
│    │            │      │機之廣告，致乙○○上網瀏覽│股分行帳戶中          │
│    │            │      │後誤信為真，出價競標後，於│                      │
│    │            │      │96年9 月3 日某時，至臺灣銀│                      │
│    │            │      │行以無褶存款方式匯款      │                      │
├──┼──────┼───┼─────────────┼───────────┤
│ 13 │96年10月11日│辛○○│詐騙集團於96年10月11日，在│辛○○將新臺幣4,000 元│
│    │            │      │網路上刊登拍賣手機之訊息，│匯款至被告在五股中興路│
│    │            │      │使辛○○不疑有他，並聯絡詐│郵局帳戶中。          │
│    │            │      │騙集團後，於96年10月11日18│                      │
│    │            │      │時8 分許按該集團之指示前往│                      │
│    │            │      │自動櫃員機匯款。          │                      │
├──┼──────┼───┼─────────────┼───────────┤
│ 14 │96年9 月4日 │子○○│詐騙集團於96年9 月3 日，在│子○○將新臺幣4,300 元│
│    │            │      │雅虎奇摩拍賣網站上刊登拍賣│匯款至被告在臺灣銀行五│
│    │            │      │「SONY ERICSSON W810I 型行│股分行帳戶中。        │
│    │            │      │動電話」之訊息，致子○○上│                      │
│    │            │      │網瀏覽後陷於錯誤，並撥打由│                      │
│    │            │      │邱岳明所聲請之行動電話門號│                      │
│    │            │      │0000000000號，與賣方聯絡確│                      │
│    │            │      │認後，於96年9 月4 日13時19│                      │
│    │            │      │分前往自動櫃員機匯款。    │                      │
└──┴──────┴───┴─────────────┴───────────┘


司法院資訊處製作；財團法人民間司法改革基金會備份。
